【裁判字號】    90,台上,6556
【裁判日期】    901025
【裁判案由】    誣告
【裁判全文】
最高法院刑事判決                                九十年度台上字第六五五六號
    上 訴  人 即
    自 訴  人 兼
    反 訴  被 告  乙○○
    上訴人即被告
    兼 反  訴 人  丙○○
                  甲○○
右上訴人等因乙○○自訴誣告及丙○○、甲○○反訴詐欺等罪案件，不服台灣高等法
院中華民國八十七年十月十三日第二審判決 (八十七年度上訴字第四五五號，自訴案
號：台灣台北地方法院八十六年度自字第三四四號)，提起上訴，本院判決如左：
    主  文
上訴駁回。
    理  由
按刑事訴訟法第三百七十七條規定，上訴於第三審法院，非以判決違背法令為理由，
不得為之。是提起第三審上訴，應以原判決違背法令為理由，係屬法定要件。如果上
訴理由狀並未依據卷內訴訟資料，具體指摘原判決不適用何種法則或如何適用不當，
或所指摘原判決違法情事，顯與法律規定得為第三審上訴理由之違法情形，不相適合
時，均應認其上訴為違背法律上之程式，予以駁回。本件上訴人丙○○上訴意旨略稱
：(一)、原判決以甲○○對乙○○、魏化明所提出之刑事告訴涉及誣告，而甲○○提出
告訴之原因，乃係出於丙○○之授意，而認丙○○為間接正犯。然原判決所持之理由
，均不能證明丙○○有利用甲○○為誣告之犯意，原判決如欲以甲○○在檢察官訊問
時所作之筆錄作為判決基礎，理應調取當時之錄音帶再作詳細核對，據甲○○稱，其
當時之說詞是指提出告訴回家後，有告訴丙○○，是「事後告知」，並非「事前授意
」，原審疏未查證，自有應於審判期日調查之證據而未予調查之違法。(二)、縱使甲○
○在偵查中有為如原判決記載之供述，亦不足以作為丙○○授意甲○○進行誣告之證
明，蓋原判決並未說明其憑以認定之證據，而丙○○是否告知甲○○遭人下藥，而書
立契約書及借據，或丙○○之子周鼎有否到庭證稱其與丙○○向甲○○表示遭人下藥
，均不足以證明丙○○對於甲○○之告訴行為是否事先知情，即使事先知情，亦不能
證明丙○○有授意甲○○提出告訴之行為。原判決之認定，純屬推定臆測之詞，自不
能作為判決之依據。(三)、本案最原始起因，厥為建商宏恩建設公司 (下稱宏恩公司）
與丙○○間土地合建及買賣糾紛，重點為宏恩公司是否有企圖逃漏稅捐及丙○○有否
被下迷藥，而在契約書及借據上簽字、捺手印﹖原判決僅憑甲○○控告乙○○及魏化
明之不起訴處分書及駁回再議處分書，即認定宏恩公司未企圖逃漏稅捐，而丙○○則
未被下迷藥，不思更深入探究宏恩公司在與丙○○簽約過程中種種違反常態之簽約行
為，丙○○並未向宏恩公司借款，何以會簽立金額高達新台幣 (下同）七千七百萬元
之借據，何以單純之土地合建或買賣會出現如此鉅額且不實之借據，何以第二份不動
產買賣契約書，宏恩公司竟未要求丙○○蓋章，而以按指印代替，亦屬不合常理。本
件尚有甚多疑點，尤其是乙○○等代表宏恩公司與丙○○簽約時，要求丙○○簽立七
千七百萬元之不實借據予宏恩公司，及土地價格有多種版本，均與本件有重大關係，
原審未予查究，不無率斷云云。
惟查：證據之取捨、事實之認定，乃事實審法院職權行使之範圍，茍其證據之取捨及
事實之認定，不違背經驗法則與論理法則，即不容任意指摘為違法，而據為上訴第三
審之適法理由。原判決依據乙○○於被訴詐欺等案偵查時及本件中之供述，丙○○之
子周鼎、妻甲○○及證人丘瓊華、曹大誠分別於前揭詐欺案偵查中之供證，證人曹大
誠、魏化明、林勇文、孫直甫於第一審法院妨害公務案件 (八十六年度易字第五三九
六號）及林信和於本件第一審之證述，台灣台北地方法院檢察署八十五年度偵字第五
四七七號、第二七二九五號不起訴處分書，台灣高等法院檢察署八十六年度議字第二
七三號處分書，卷附借據影本顯示丙○○之字跡並無歪斜、模糊等異狀，及丙○○提
起詐欺告訴前，委託解家源律師致函乙○○之函文中並無指稱遭迷倒或昏沈情形等證
據，綜合判斷，認丙○○確有意圖使魏化明、乙○○、林信和受刑事處分，利用誤認
其遭人下藥而不知實情之甲○○，以被害人配偶身分，向台灣台北地方法院檢察署申
告魏化明、林信和、乙○○共同詐欺等罪嫌之誣告犯行，因而撤銷第一審關於丙○○
部分不當之判決，改判論處丙○○意圖他人受刑事處分，向該管公務員誣告罪刑，已
明其所憑之證據及認定之理由。而以丙○○否認有誣告犯行，辯稱伊確係被下迷藥
致精神耗弱而簽立契約及借據，伊妻前往申告，伊係事後始知情云云，乃卸責之詞，
不足採信，於理由內詳加說明及指駁。經核所為論斷，均與卷內資料相符，從形式上
觀察，並無認定事實不依證據或有何採證違背經驗法則、論理法則或應於審判期日調
查之證據而未予調查等違法情形存在。丙○○上訴意旨，非依卷內資料執為指摘，或
就原判決已說明之事項，及原審採證認事之職權行使，任意指摘為違法，或就與本件
無涉之事實，漫為爭執，顯與法律規定得為第三審上訴理由之違法情形，不相適合。
其上訴違背法律上之程式，應予駁回。又刑事被告之上訴，以受不利益之判決，為求
自己利益起見請求救濟者，方得為之，若非為自己之利益上訴，其上訴即非適法。查
上訴人甲○○被訴誣告部分，業經原審撤銷第一審之判決，改判諭知無罪，其既非受
有不利益裁判，就此部分即不得聲明不服，甲○○對此竟復提起上訴，顯為法所不許
，應予駁回。
按上訴期間為十日，自送達判決後起算，刑事訴訟法第三百四十九條前段定有明文。
上訴人乙○○自訴丙○○、甲○○誣告案件，經原審判決後，於八十七年十一月五日
送達於乙○○收受，有送達證書附卷可稽 (見原審卷第一五四頁），其上訴期間，因
乙○○居住於原審法院所在地，無在途期間可言，截至八十七年十一月十五日即已屆
滿，該日為星期日，順延一日，即於八十七年十一月十六日屆滿，乃竟延至八十七年
十一月十七日始行提起上訴，有蓋於上訴狀上之收文戳可憑，顯已逾期，其上訴自非
合法，應予駁回。又刑事訴訟法第三百七十六條所列各罪之案件，經第二審判決者，
不得上訴於第三審法院，法有明文。本件丙○○、甲○○反訴乙○○詐欺、背信部分
，核屬刑事訴訟法第三百七十六條第四款、第五款之案件。依首開說明，既經第二審
判決，自不得上訴於第三審法院，丙○○、甲○○竟復提起上訴，顯為法所不許，此
部分應予駁回。
據上論結，應依刑事訴訟法第三百九十五條前段，判決如主文。
中      華      民      國     九十     年      十      月    二十五    日
                              最高法院刑事第十庭
                                  審判長法官  陳  炳  煌
                                        法官  陳  正  庸
                                        法官  韓  金  秀
                                        法官  吳  信  銘
                                        法官  徐  文  亮
      右正本證明與原本無異
                                              書  記  官
中      華      民      國     九十     年      十      月    三十一    日


司法院資訊處製作；財團法人民間司法改革基金會備份。
